【裁判字號】    95,易,533
【裁判日期】    951220
【裁判案由】    毒品危害防制條例
【裁判全文】
臺灣基隆地方法院刑事判決               95年度易字第533號
公  訴  人  臺灣基隆地方法院檢察署檢察官
被      告  乙○○
上列被告因違反毒品危害防制條例案件，經檢察官提起公訴（95
年度毒偵字第2000號），被告並為有罪陳述，本院合議庭乃裁定
由受命法官獨任以簡式審判程序進行審理，並判決如下：
    主  文
乙○○施用第二級毒品，累犯，處有期徒刑伍月，如易科罰金，
以新臺幣壹仟元折算壹日。
    事  實
一、乙○○前因二度施用毒品案件，經觀察、勒戒後，認均無繼
    續施用毒品之傾向，先、後於民國87年10月14日、91年5 月
    23日經釋放出所，並由臺灣板橋地方法院檢察署檢察官於87
    年10月14日，以87年度偵字第8612號為不起訴處分確定；由
    臺灣基隆地方法院檢察署檢察官於91年5 月17日，以91年度
    毒偵字第146 號為不起訴處分確定；乃又因三犯施用毒品（
    施用第二級毒品）案件，由臺灣基隆地方法院檢察署檢察官
    提起公訴，並經本院於94年5 月31日，以94年度瑞簡字第43
    號判決有期徒刑四月確定，於94年8 月4 日易科罰金執行完
    畢。詎乙○○猶不思戒除毒癮，復基於施用第二級毒品安非
    他命類（安非他命暨甲基安非他命）之犯意，於95年9 月13
    日下午4 時左右，在臺北縣瑞芳鎮某不詳朋友住處，以將安
    非他命類置放在自行組裝之玻璃球吸食器內燒烤使生霧化白
    煙再以口鼻吸食之方式，施用第二級毒品安非他命類。嗣為
    警於95年9 月14日下午6 時，在基隆市○○區○○路479-2
    號莊國清（檢察官另案偵辦）住處搜索查獲，經採其尿液送
    驗，結果呈安非他命暨甲基安非他命陽性反應，始知上情。
二、案經基隆市警察局第一分局移送臺灣基隆地方法院檢察署檢
    察官偵查起訴。
    理  由
壹、程序事項
    本案被告乙○○所犯者非為死刑、無期徒刑、最輕本刑為三
    年以上有期徒刑之罪或高等法院管轄之第一審案件，其於準
    備程序進行中，先就被訴事實為有罪之陳述，經告知其簡式
    審判程序之旨，並聽取公訴人、被告之意見後，本院業已依
    刑事訴訟法第二百七十三條之一第一項規定，裁定由受命法
    官獨任以簡式審判程序進行本案之審理。
貳、實體事項
一、前揭事實業據被告乙○○於本院審理時坦承在卷；且被告為
    警查獲後所採集之尿液檢體，經基隆市警察局第一分局送請
    昭信科技顧問股份有限公司以氣相層析質譜儀法為確認檢驗
    之結果，呈安非他命暨甲基安非他命陽性反應，亦有昭信科
    技顧問股份有限公司95年10月2 日濫用藥物尿液檢體檢驗報
    告暨基隆市警察局第一分局偵辦毒品案件尿液檢體對照表各
    1 件在卷可憑；參之以酵素免疫分析或薄層定性分析等方式
    為初步篩檢者，檢驗結果雖有相當程度偽陽性之可能，然以
    氣（液）相層析、質譜分析之儀器為交叉確認者，檢驗結果
    出現偽陽性之機率則極低，因而具有公信力，核足為對涉嫌
    人不利之認定；暨安非他命類經口服投與後，70% 約於24小
    時以內自尿液中排出，90% 則於96小時以內自尿液中排出，
    是實務目前固衡常以尿液檢測判斷受驗者曾否施用毒品，惟
    鑑於國內現階段針對尿液所檢測者，僅為該尿液是否呈安非
    他命類陽性反應而已，至其實際投與量之多寡，則每因安非
    他命之檢出與個人投與方式、投與量、體質、採尿時間，乃
    至檢驗儀器之精密度等諸多因素息息相關，而無從憑以精確
    推斷，遑論進而據以回推（自受驗者採集尿液之時間回推）
    其精確之投與時間。然則，自受驗者口服投與後所得檢測出
    安非他命之通常時間推斷，其投與時間距離其採尿時間最長
    可能不會超過4 日。此復曾經行政院衛生署藥物食品檢驗局
    以81年2 月8 日（）藥檢壹字第001156號函釋在案。勾稽
    以觀，足見被告於本院審理時之任意性自白，與事實相符，
    堪可採信。再者，被告前因二度施用毒品案件，經觀察、勒
    戒後，認均無繼續施用毒品之傾向，先、後於87年10月14日
    、91年5 月23日經釋放出所，並由臺灣板橋地方法院檢察署
    檢察官於87年10月14日，以87年度偵字第8612號為不起訴處
    分確定；由臺灣基隆地方法院檢察署檢察官於91年5 月17日
    ，以91年度毒偵字第146 號為不起訴處分確定；乃又因三犯
    施用毒品（施用第二級毒品）案件，由臺灣基隆地方法院檢
    察署檢察官提起公訴，並經本院於94年5 月31日，以94年度
    瑞簡字第43號判決有期徒刑四月確定（已執畢），此觀諸卷
    附之臺灣高等法院被告前案紀錄表、前揭不起訴處分書、刑
    事判決所載內容自明。從而，本案事證明確，被告於初犯施
    用毒品案件之五年以內，再犯施用毒品之犯行，堪可認定，
    應依法論科。
二、論罪科刑：
  (一)查海洛因、安非他命類分別係毒品危害防制條例所列管之第
    一級、第二級毒品，此為該條例第二條第二項第一款、第二
    款所明定。按犯毒品危害防制條例第十條之罪（施用毒品罪
    ）者，檢察官應聲請法院裁定，令被告入勒戒處所觀察、勒
    戒，經勒戒處所陳報，認受觀察、勒戒人無繼續施用毒品傾
    向者，應即釋放，並為不起訴之處分；認有繼續施用毒品傾
    向者，即應聲請法院裁定令入戒治處所強制戒治，俟強制戒
    治期滿釋放，再為不起訴之處分。惟依上揭規定觀察勒戒或
    強制戒治執行完畢釋放後，五年內再犯毒品危害防制條例第
    十條之罪（施用毒品罪）者，檢察官即應依法追訴，毒品危
    害防制條例第二十條第一項、第二項、第二十三條第二項分
    別定有明文。
  (二)核被告於初犯施用毒品案件以後之五年以內，再犯施用第二
    級毒品安非他命類之行為，係犯毒品危害防制條例第十條第
    二項之施用第二級毒品罪。被告持有第二級毒品安非他命類
    之低度行為，應為施用第二級毒品之高度行為所吸收，不另
    論罪。
  (三)查起訴書雖誤繕被告施用毒品之時、地，然此業據蒞庭檢察
    官於未變動其社會基本事實同一性之前提下，當庭更正如本
    判決事實欄之所載，此有本院審判筆錄在卷可稽；核此更正
    範圍，亦無礙於原起訴所特定之犯罪事實。本於檢察一體之
    原則，本院當以蒞庭檢察官所到庭更正者，為起訴所指之犯
    罪時、地。
  (四)查被告曾有如前所述之犯罪科刑及刑之執行情形，此有臺灣
    高等法院被告前案紀錄表在卷可稽，其於有期徒刑執行完畢
    後，五年以內，故意再犯本起最重本刑有期徒刑以上之罪，
    為累犯，應依刑法第四十七條第一項規定，加重其刑。
  (五)本院審酌被告犯罪之動機、吸食頻率、曾有施用毒品之前科
    仍不知戒除，惟慮及其犯後坦承犯行、所犯乃戕害自己身心
    健康，尚未危及他人等一切情狀，量處如主文所示之刑，併
    諭知易科罰金之折算標準。
據上論斷，應依刑事訴訟法第二百七十三條之一第一項、第二百
九十九條第一項前段，毒品危害防制條例第二十三條第二項、第
十條第二項，刑法第十一條前段、第四十七條第一項、第四十一
條第一項前段，判決如主文。
本案經檢察官甲○○到庭執行職務。
中    華    民    國    95    年    12    月    20    日
                  刑事第三庭法  官  王慧惠
以上正本證明與原本無異。
對於本件判決如有不服，應於收受送達後10日內，向本院提出上
訴書狀，上訴於臺灣高等法院，並按他造當事人之人數附具繕本
。
中    華    民    國    95    年    12    月    20    日
                            書記官  王一芳
附錄論罪法條
毒品危害防制條例第10條第2項
施用第二級毒品者，處 3 年以下有期徒刑。


司法院資訊處製作；財團法人民間司法改革基金會備份。
